【裁判字號】    90,簡上,224
【裁判日期】    920814
【裁判案由】    給付票款
【裁判全文】
臺灣桃園地方法院民事判決  九十年度簡上字第二二四號
    上  訴  人  丁  ○
    被  上訴人  乙○○民國七.
    法定代理人  陳淑蘭被上訴.
                        住同右.
    被  上訴人  丙○○  住同右.
    兼  共  同
    訴訟代理人  甲○○  住同右.
右當事人間請求給付票款事件，上訴人對於中華民國九十年四月二十日本院中壢簡易
庭九十年度壢簡字第一六三號第一審判決提起上訴，本院判決如左：
    主      文
上訴駁回。
第二審訴訟費用由上訴人負擔。
    事      實
甲、上訴人方面：
壹、聲明：
一、原判決廢棄。
二、被上訴人應連帶給付上訴人新台幣（下同）三十一萬元，及自民國八十九年五月
    二十日起至清償日止，按年息百分之六計算之利息。
貳、陳述：除與原判決記載相同者，茲引用之外，補稱：
一、如附表所示之支票確實是訴外人古仁樓本人所簽發，雖然訴外人古人樓已於八十
    六年十一月十八日死亡，而如附表所示之支票之發票日為八十九年五月十五日，
    但因支票為一般人之信用工具，遠期支票係社會習慣之常態，故應不得逕認為如
    附表所示之支票並非真正。
二、訴外人古仁樓於七十三年間，向伊借貸大約二十一萬餘元，訴外人古仁樓於八十
    四年間，簽發如附表所示之支票交付伊，以資清償上開借款之本金及利息，而伊
    並不知如附表所示之支票已拒絕往來，故伊仍收受該支票，伊於八十九年五月十
    五日向新竹市第一信用合作社提示該支票，即遭退票。伊為該支票之執票人，而
    發票人即訴外人古仁樓已死亡，被上訴人三人均為其子女，被上訴人三人為訴外
    人古仁樓之繼承人，且均未拋棄繼承，應概括承受被繼承人古仁樓之債權及債務
    ，對訴外人古仁樓之票據債務，渠等應負連帶清償之責，爰依票據及繼承之法律
    關係，請求被上訴人連帶給付如上訴聲明第二項所示之金額。
參、證據：提出郵局回執、債權憑證、本院民事執行處通知、退票理由單、支票正反
    面（均為影本）各一份為證，並聲請訊問證人周治平。
乙、被上訴人方面：
壹、聲明：駁回上訴。
貳、陳述：除與原判決記載相同者，茲引用之外，補稱：
一、對於如附表所示之支票上發票人欄「古仁樓」之印文與其於新竹市香山戶政事務
    所留存之印鑑登記申請書與印鑑證明申請書上之印鑑印文相符，但被上訴人均否
    認訴外人古仁樓與上訴人有何金錢借貸關係，上訴人就此負有舉證之責，而上訴
    人又未能舉證其與訴外人古仁樓間確實有金錢借貸關係，上訴人之主張應不可採
    信。
二、若鈞院認為上訴人與訴外人古仁樓間，確實有金錢借貸關係，則因上訴人與訴外
    人古仁樓間之金錢借貸契約係發生於七十三年間，而如附表所示之支票發票日為
    八十九年五月十五日，已逾十五年的請求期間，伊等三人則依據民法第一百二十
    五條之規定，主張上訴人之請求權已罹於時效，伊等三人拒絕給付。
三、證據：提出診斷證明書影本一份、照片三張，並聲請囑託內政部警政署刑事警察
    局為筆跡鑑定，及囑託新竹市第一信用合作社為印文鑑定。
丙、本院依職權向新竹市第一信用合作社調閱訴外人古仁樓之支票存款戶開戶資料，
    並向新竹市香山戶政事務所調閱印鑑登記申請書及印鑑證明申請書。
    理      由
壹、本件被上訴人起訴主張：訴外人古仁樓於七十三年間，向伊借貸大約二十一萬餘
    元，並於八十四年間，簽發如附表所示之支票交付予伊，清償上開借款之本金及
    利息，而伊並不知如附表所示之支票已拒絕往來，故伊仍收受該支票，伊於八十
    九年五月十五日向新竹市第一信用合作社提示該支票，即遭退票，伊為該支票之
    執票人，而發票人即訴外人古仁樓已死亡，被上訴人三人均為其子女，被上訴人
    三人為訴外人古仁樓之繼承人，且均未拋棄繼承，應概括承受被繼承人古仁樓之
    債權及債務，對訴外人古仁樓之票據債務，渠等應負連帶清償之責，爰依票據及
    繼承之法律關係，請求被上訴人連帶給付三十一萬元，及自八十九年五月二十日
    起至清償日止，按年息百分之六計算之利息等語。上訴人則以：否認訴外人古仁
    樓與上訴人有何金錢借貸關係，上訴人對此並未舉證以實其說，但如鈞院認為上
    訴人與訴外人古仁樓間，確實有金錢借貸關係，則因上訴人與訴外人古仁樓間之
    金錢借貸契約發生於七十三年間，而如附表所示之支票發票日為八十九年五月十
    五日，已逾十五年的請求期間，伊等三人則依據民法第一百二十五條之規定，主
    張上訴人之請求權已罹於時效，伊等三人拒絕給付等語，資為抗辯。
貳、按在票據上簽名者，依票上所載文義負責；而票據上之簽名，得以蓋章代之，票
    據法第五條第一項、第六條分別有明文規定。經查，上訴人主張伊於七十三年間
    ，借貸予訴外人古仁樓大約二十一萬餘元，訴外人古仁樓簽發如附表所示之支票
    ，交付予伊一節，被上訴人對於該支票發票人欄「古仁樓」之印文，自認與訴外
    人古仁樓於新竹市香山戶政事務所留存之印鑑登記申請書及印鑑證明申請書上「
    古仁樓」之印文相符，並經本院依職權調取上開印鑑登記申請書及印鑑證明申請
    各一紙書核閱無誤，故如附表所示之支票上發票人欄所蓋印「古仁樓」之印文應
    為真正，則如附表所示之支票應為真正，訴外人古仁樓應負發票人之責。至於該
    支票背面「古仁樓」之簽名經本院囑託內政部警政署刑事警察局為筆跡鑑定，結
    果為因檢送之比對字跡與待鑑定字跡書寫時間相距過久而無從判定，有內政部警
    政署刑事警察局九十一年二月十九日刑鑑字第０九一００二六三五四號函一紙附
    卷可參，然因該簽名係記載於如附表所示支票之背面，並非記載於該支票正面發
    票人欄，故與發票人之認定，及票據真正之認定無涉。再者，被上訴人另聲請本
    院囑託新竹市第一信用合作社為印文鑑定，惟被上訴人既已自認如附表所示之支
    票發票人欄所蓋印之印章為真正，則就此自認之事實，於辯論主義之範圍內有拘
    束法院之效力，法院應認該事實為真實，是以並無囑託新竹市第一信用合作社鑑
    定之必要，附此敘明。
參、又按支票固為無因證券，票據債務人不得以自己與發票人或執票人前手間所存在
    之抗辯事由，對抗執票人，然發票人非不得以自己與執票人間所存之抗辯事由對
    抗執票人，此觀票據法第十三條本文之反面解釋自明，又如發票人一旦提出其基
    礎原因關係不存在之對人抗辯，執票人自應就該基礎原因關係存在之積極事實，
    負舉證責任（最高法院八十七年度台上字第一六０一號判決意旨參照）。本件上
    訴人主張伊係因借款予訴外人古仁樓而直接收受如附表所示之支票，則上訴人與
    訴外人古仁樓間即為該支票之直接當事人，又訴外人古仁樓既已死亡，被上訴人
    均為其繼承人，被上訴人亦均否認上開金錢借貸之事實，提出其基礎原因關係不
    存在之對人的抗辯，則上訴人對於金錢借貸關係有效成立、已交付借款之積極事
    實，自應負舉證責任。經查，證人周治平雖到庭證稱：在八十四年、八十五年間
    ，伊與上訴人在一起聚餐時，有看到一個人走來，上訴人與那個人到旁邊談事情
    ，後來上訴人有跟我說他碰到一個欠他錢的人，我記得那個人姓古，上訴人當時
    也有把那個人簽發之支票給我看一下等語（見本院卷第一三三頁至一三五頁），
    由證人周治平右開證言觀之，其並非親身經歷訴外人古仁樓與上訴人間金錢借貸
    契約之訂立及交付借款等事實，僅係上訴人告知有此事實，是其上開陳述無從為
    認定訴外人古仁樓有向上訴人借貸金錢一事之證據，而上訴人復未就其所主張之
    金錢借貸關係有效成立及已交付借款之積極事實舉證以實其說，上訴人此部分之
    主張應非可採。
肆、綜上所述，上訴人與訴外人古仁樓為如附表所示支票之直接當事人，訴外人古仁
    樓之繼承人即被上訴人均否認訴外人古仁樓與上訴人間有金錢借貸關係，而上訴
    人又無從舉證確實有金錢借貸關係之存在，及交付金錢之事實，上訴人依據票據
    及繼承法律關係，請求被上訴人負擔發票人之責，連帶給付三十一萬元，及自民
    國八十九年五月二十日起至清償日止，按年息百分之六計算之利息，並無理由，
    應予駁回。原審判決駁回上訴人之訴，核無違誤，應予維持，上訴意旨指摘原審
    判決不當，求予廢棄改判，為無理由，應予駁回。
伍、本件事證已臻明確，兩造其餘攻擊防禦方法，核與判決結果不生影響，爰不一一
    論述，併此敘明。
陸、據上論結，本件上訴為無理由，依民事訴訟法第四百三十六條之一第三項、第四
    百四十九條第一項、第七十八條，判決如主文。
中      華      民      國    九十二    年      八      月     十四     日
                              臺灣桃園地方法院民事第二庭
~B審判長法  官  邱瑞祥
~B      法  官  劉佩宜
~B      法  官  張明儀
右正本係照原本作成
本判決不得上訴。
中      華      民      國    九十二    年      八      月     十八     日
~B法院書記官  黃文琪


司法院資訊處製作；財團法人民間司法改革基金會備份。
